【裁判字號】    89,易,3291
【裁判日期】    891128
【裁判案由】    違反公司法
【裁判全文】
臺灣高雄地方法院刑事判決                        八十九年度易字第三二九一號
    公  訴  人  臺灣高雄地方法院檢察署檢察官
    被      告  甲○○
右列被告因違反公司法案件，經檢察官提起公訴（八十九年度偵字第八二五七號），
本院判決如左：
    主  文
甲○○公司負責人，違反公司不得經營登記範圍以外之業務，處拘役伍拾日，如易科
罰金以參佰元折算壹日。
    事  實
一、甲○○係設於高雄市苓雅區○○○路一八七號「都會贏實業有限公司」之負責人
    ，明知該公司登記營業項目為食品、飲料、咖啡、茶葉之批發買賣、電腦及其週
    邊設備之買賣、代理前各項國內外廠商產品之投標報價及經銷、Ｆ五○一○二○
    小吃店業、Ｆ五○一○三○飲料店業、Ｉ三○一○三○電子資訊供應服務業等業
    務，竟未辦理核准營業項目變更登記，於民國八十九年四月五日，在上址經營登
    記範圍以外之提供電腦遊戲軟體供不特定人打玩之業務。嗣於八十九年四月五日
    ，在上址為高雄市政府建設局稽查人員查獲。
二、案經高雄市政府建設局函送臺灣高雄地方法院檢察署檢察官偵查起訴。
    理  由
一、訊之被告甲○○固坦承係「都會贏實業有限公司」之負責人，及於右揭時地確有
    客人利用其公司內之電腦打玩網路上之電腦遊戲軟體等事實，惟矢口否認有何違
    反公司法之犯行，辯稱伊不知該Ｉ三○一○三○電子資訊供應服務業務不包括提
    供電腦遊戲軟體供客人打玩，伊上開公司係八十五年間設立，而高雄市政府建設
    局所援用之經濟部八十七年十二月十五日（八七）商字第八七二三○一八九號函
    係伊公司成立後才解釋，該局未將釋示內容告知伊公司，也未曾予以輔導，且現
    今業者申請，會寫切結書，伊申請上開公司營業項目登記時，沒有寫切結書，所
    以伊確不知客人打電腦遊戲不再伊之營業項目內，況建設局所查獲之電腦遊戲軟
    體係客人自行抓取打玩云云。經查：本件被告所經營之都會贏實業有限公司所登
    記之營業項目為食品、飲料、咖啡、茶葉之批發買賣、電腦及其週邊設備之買賣
    、代理前各項國內外廠商產品之投標報價及經銷、Ｆ五○一○二○小吃店業、Ｆ
    五○一○三○飲料店業、Ｉ三○一○三○電子資訊供應服務業等業務，有該公司
    變更登記事項卡影本、高雄市政府建設局工商登記系統營利事登記資料及高雄市
    政府高市建二店字第九七一三○一二九號營利事業登記證影本各一件附卷可稽（
    見偵查卷第二頁、第三頁、第二十五頁），而依經濟部八十七年十二月十五日（
    八七）商字第八七二三○一八九號函（如附件）釋示：「以電腦使用網際網路之
    相關軟體及資料提供消費者，以電腦裝置磁碟片、硬碟、光碟片內儲存軟體資料
    供人遊戲、以電視遊樂器及遊戲卡匣供人遊戲等方式或類似方式，收取費用之營
    業行為，應輔導業者，依公司行號營業項目代碼表登記為Ｊ七九九九九○其他娛
    樂業」。另查Ｉ三○一○三○電子資訊供應服務業其營業範圍為「凡運用電腦資
    訊庫儲存並供應索引、目錄及各類文字、影像、聲音等資料之業務，但不透過第
    一類電信事業之電信機線設備所提供之資訊服務業務」，兩者係屬不同業別，故
    有關提供電腦遊戲軟體供客人打玩係屬Ｊ七九九九九○其他娛樂業之範疇，有高
    雄市政府建設局八十九年四月二十七日八十九高市建設二字第○一一五六八號函
    一件在卷可按，並經證人即高雄市政府建設局稽查人員呂彩霞於偵審中及證人黃
    雅詩於本院審理時證述明確（見偵查卷第三十六頁、本院八十九年十一月十六日
    審判筆錄），足知被告所經營之上開公司之營業項目內，並無提供電腦遊戲軟體
    供客人打玩一項。然於右揭時間，在上開公司內有客人擷取網路上之電腦遊戲軟
    體打玩之情，已據被告於偵審中分別供承：「遊戲是客人自電腦內下載，而他自
    己在玩」（見偵查卷第二十五頁反面）、「我們公司有六十台電腦提供給客人使
    用，當時只有這一台有遊戲的畫面」（見本院八十九年十月三十一日審判筆錄）
    等語在卷，並經證人即被告之弟鄭景賓於偵審中證稱：「（問：當時是否有客人
    自網路擷取遊戲軟體在玩？）有」（見偵查卷第三十六頁）、「當時確實也有客
    人擷取該畫面遊軟體」（見本院八十九年十月三十一日審判筆錄）及證人呂彩霞
    於偵審中證稱：「他們公司有人在打遊戲電玩」（見偵查卷第三十五頁反面）、
    「我們進去後，除了查獲的這台外，還有三、四台在玩遊戲」（見本院八十九年
    十月十六日審判筆錄）等語甚明，且高雄市政府建設局人員於右揭時間前往該公
    司稽查時，認被告有經營登記範圍外之提供電腦遊戲軟體供不特定客人打玩之業
    務，亦有該局取締影響治安行業自行勘查違章商業稽查紀錄表一件暨照片影本三
    幀在卷可按（見偵查卷第四頁、第五頁），被告雖辯稱伊不知不得提供電腦遊戲
    軟體供不特定客人打玩，政府不曾告知，亦未予以輔導，且伊申請時並未寫切結
    書，又係客人自行抓取打玩云云，然被告既係公司負責人，以其專業，自應知悉
    公司所登記之營業項目內容，並主動查知其公司營業項目內容範疇為何，而高雄
    市政府建設局對業者之告知、輔導，僅係立於輔助立場，被告自難以高雄市政府
    建設局未曾告知、輔導，即諉稱不知，況證人黃雅詩於本院審理時亦證稱：「我
    們會開一個講習會，將最新行政法規及規定，通知業者」等語在卷（見本院八十
    九年十一月十六日審判筆錄），可知高雄市政府建設局對業者亦積極予以告知、
    輔導。又上開經濟部函之釋示，係就營業項目Ｊ七九九九九○其他娛樂業、Ｉ三
    ○一○三○電子資訊供應服務業之營業範疇再次敘明，並非自上開函示始有區隔
    ，故縱該函示時間雖在被告之上開公司登記後，亦不足以認定提供電腦遊戲軟體
    供不特定客人打玩包括於被告公司所登記之營業項目內。至縱如被告所言，現今
    公司申請登記營業項目時，須書立切結書，並在Ｉ三○一○三○電子資訊供應服
    務業之營業項目下，載明不可讓客人下載遊戲軟體，然此亦係高雄市政府建設局
    為使該項目之內容更明確化，並證明業者已知不得經營該項目，非謂無書立切結
    書及上開記載，即可諉為不知而經營該營業項目，綜上所述，被告前開所辯，顯
    係事後卸飾之詞，要無可採，本件事證明確，被告犯行洵堪認定。
二、查被告既為公司之負責人，而違反公司不得經營其登記範圍以外之業務，核其所
    為，係違反公司法第十五條第一項之規定，應依同條第三項處斷。審酌被告係都
    會贏實業有限公司之負責人，竟貪慾圖便，未經申請核准變更營業項目，即率然
    經營公司登記業務範圍以外之提供電腦遊戲軟體供不特定人打玩之業務，行為雖
    有未當，惟其並無犯罪前科，有臺灣高等法院被告全國前案紀錄表及臺灣高雄地
    方法院檢察署刑案資料查註紀錄表各一件附卷可稽，素行良好，且犯後坦承部分
    犯行，態度尚可等一切情狀，量處如主文所示之刑，並諭知易科罰金之折算標準
    。
據上論斷，應依刑事訴訟法第二百九十九條第一項前段，公司法第十五條第三項、第
一項，刑法第十一條前段、第四十一條、罰金罰鍰提高標準條例第二條，判決如主文
。
中    華    民    國      八十九      年 十一     月     二十八     日
                                  臺灣高雄地方法院刑事庭
                                      法  官  李麗珠
右正本證明與原本無異。
如不服本判決，應於判決送達後十日內，向本院提出上訴狀。
                                      書記官  簡鴻雅
中    華    民    國      八十九      年     十一     月     二十八     日
附錄本案判決論罪科刑法條：
公司法第十五條第一項、第三項：
公司不得經營登記範圍以外之業務。
公司負責人違反前二項規定時，各處一年以下有期徒刑、拘役或科或併科新臺幣十五
萬元以下罰金，並賠償公司因此所受之損害。


司法院資訊處製作；財團法人民間司法改革基金會備份。
